臺灣新北地方法院民事判決
111年度小上字第119號
上  訴  人  林映君  
被 上訴 人  旺旺友聯產物保險股份有限公司

法定代理人  劉自明  
上列當事人間請求侵權行為損害賠償事件，上訴人對於中華民國
111年5月24日本院板橋簡易庭111年度重小字第1044號小額程序
之第一審判決提起上訴，本院判決如下：
    主      文
上訴駁回。
第二審訴訟費用新臺幣壹仟伍佰元由上訴人負擔。
    理      由
一、程序方面：
  ㈠按對於小額程序之第一審裁判之上訴，非以其為違法法令為
    理由，不得為之，又小額訴訟程序之上訴狀內應記載上訴理
    由，並表明：一、原判決所違背之法令及其具體內容；二、
    依訴訟資料可認為原判決有違背法令之具體事實，民事訴訟
    法第436條之24第2項、第436條之25分別定有明文。本件上
    訴人提起上訴，係以本件原審僅一次開庭不到2分鐘即言詞
    辯論終結，伊因交通堵塞，僅晚個2分鐘到庭，竟已開庭結
    束，一般如係公司訴代遲到，法院尚且等個幾分鐘，不會馬
    上准予一造辯論，但對一般市井小民，法院竟有如此差別待
    遇，實在非常不公平，導致伊於原審時未能即時以言詞充分
    為自己權利辯護，實侵害上訴人聽審權、程序參與權甚鉅等
    語，堪認其對於原第一審小額判決違背法令之情事，已有具
    體之指摘，是上訴人提起本件上訴，應認為已具備合法要件
    ，合先敘明。
  ㈡按小額程序之第二審判決，依上訴意旨足認上訴為無理由者
    ，得不經言詞辯論為之，民事訴訟法第436條之29第2款亦定
    有明文。本件上訴人係對於上列小額程序之第一審判決提起
    上訴，依其上訴意旨已足認為無理由（詳如後述），爰不經
    言詞辯論而為判決。
二、上訴意旨略以：
  ㈠本件原審僅一次開庭不到2分鐘即言詞辯論終結，伊因交通堵
    塞，僅晚個2分鐘到庭，竟已開庭結束，一般如係公司訴代
    遲到，法院尚且等個幾分鐘，不會馬上准予一造辯論，但對
    一般市井小民，法院竟有如此差別待遇，實在非常不公平，
    導致伊於原審時未能即時以言詞充分為自己權利辯護，實侵
    害上訴人聽審權、程序參與權甚鉅。
  ㈡伊所騎乘之機車 (車牌號碼為000-0000)並未撞到被上訴人承
    保之汽車(車牌號碼為0000-00自用小客車，下稱系爭汽車)
    的右後方，惟被上訴人維修清單中竟有右後方…維修，此部
    分損害與伊無關，被上訴人意圖向伊胡亂請求及敲詐。
　㈢被上訴人承保之系爭汽車，其保險估價單與開出的發票相差
    三個月以上，有虛增車子的維修項目及費用之嫌，且金額亦
    與發票不符。另道路交通事故車損照片之日期與實際發生車
    禍時間不符，是否確為本件車禍之照片？
　㈣依最高法院93年度台上字第1449號判決，本件系爭汽車非新
    車，維修費用應予折舊，原審竟未予以折舊，判決全額賠償
    ，顯已違反上開最高法院判決等語。
三、按所謂違背法令，依同法第436條之32第2項準用同法第468
    條、第469條第1款至第5款規定，係指判決不適用法規或適
    用不當者，以及㈠判決法院之組織不合法者，㈡依法律或裁判
    應迴避之法官參與裁判者，㈢法院於權限之有無辨別不當或
    違背專屬管轄之規定者，㈣當事人於訴訟未經合法代理者，㈤
    違背言詞辯論公開之規定者而言；且第469條第6款「判決不
    備理由或理由矛盾者」並不在小額訴訟上訴程序準用之列。
    是以當事人如以小額訴訟程序之第一審判決違背法令為理由
    提起上訴時，就原判決如何不適用法規或適用法規不當，其
    上訴狀或理由狀應有具體之指摘，並揭示該法規之條項或內
    容；如以民事訴訟法第469條第1至5款所列各款事由提起上
    訴者，其上訴狀或理由狀應揭示合於該條款之事實；若係成
    文法以外之法則，應揭示該法則之旨趣，倘為司法院解釋或
    最高法院之判例，則應揭示該判解之字號或其內容；如以原
    審判決違背經驗法則、證據法則為理由，提起上訴者，其上
    訴狀或理由狀亦應有具體之指摘，並揭示該經驗法則、證據
    法則之內容。小額訴訟程序上訴人之上訴狀或理由狀如未依
    上述方法為表明者，即難謂已對原判決之違背法令有具體之
    指摘，其上訴即不合法。
四、經查：
  ㈠按「訴狀，應與言詞辯論期日之通知書，一併送達於被告。
    前項送達，距言詞辯論之期日，至少應有十日為就審期間。
    」、「言詞辯論期日，當事人之一造不到場者，得依到場當
    事人之聲請，由其一造辯論而為判決」、「有下列各款情形
    之一者，法院應以裁定駁回前條聲請，並延展辯論期日：一
    、不到場之當事人未於相當時期受合法之通知者。二、當事
    人之不到場，可認為係因天災或其他正當理由者。三、到場
    之當事人於法院應依職權調查之事項，不能為必要之證明者
    。四、到場之當事人所提出之聲明、事實或證據，未於相當
    時期通知他造者。」，民事訴訟法第251條第1項、第2項前
    段、第385條第1項前段、第386條定有明文。查上訴人係於
    民國111年2月25日收受本件起訴狀繕本，復於111年4月14日
    收受111年5月10日言詞辯論期日通知書，惟因上訴人於111
    年5月10日言詞辯論期日並未到庭，而經原審法院依到場之
    他造（即被上訴人）之聲請，由其一造辯論而為判決（見原
    審卷第59、75、79-82頁之送達證書、民事報到單及言詞辯
    論筆錄），核與上訴人所陳其遲到2分鐘始到庭，竟已遭原
    審法院准為一造辯論開庭結束等語（見本院卷第15頁）相符
    ，又上訴人既未陳明當時交通堵塞之具體情形並舉證以實其
    說，自無可採，顯屬非可認為上訴人不到場之正當理由。另
    上訴人空言指稱：「一般如係公司訴代遲到，法院尚且等個
    幾分鐘，不會馬上准予一造辯論，但對一般市井小民，法院
    竟有如此差別待遇，實在非常不公平」等語，非但欠缺證據
    ，且與民事訴訟法第251條第1項、第2項前段、第385條第1
    項前段、第386條規定不符，亦不可採。由上足見，上訴人
    確已於相當時期受合法之通知，而於111年5月10日言詞辯論
    期日不到場，且上訴人之不到場，非可認為係因天災或其他
    正當理由，復無「到場之當事人於法院應依職權調查之事項
    ，不能為必要之證明，或到場之當事人所提出之聲明、事實
    或證據，未於相當時期通知他造」等情。是本件原審法院於
    111年5月10日言詞辯論期日依到場被上訴人之聲請，由其一
    造辯論而為判決，即無不合。原審判決並無理由欄二、上訴
    意旨㈠所指「本件原審僅一次開庭不到2分鐘即言詞辯論終結
    ，…導致伊於原審時未能即時以言詞充分為自己權利辯護，
    實侵害上訴人聽審權、程序參與權甚鉅」之判決違背法令情
    事。
  ㈡另上訴人所稱如理由欄二、上訴意旨㈡至㈣所示，並提出道路
    交通事故現場圖、道路交通事故照片黏貼紀錄表（見本院卷
    第17-19頁），均係屬上訴人於第二審程序始提出之新攻擊
    方法，顯屬違背民事訴訟法第436條之28前段規定，本院不
    得審酌。況上訴人泛稱如理由欄二、上訴意旨㈡至㈣所示，均
    係就原審取捨證據、認定事實之職權行使所論斷，並未具體
    指出原審判決有如何違背法令情事，更未指明原審判決所違
    反之法令條項或其內容，以及依訴訟資料有何判決違背法令
    之具體事實，參諸上列說明，自不得謂已合法表明上訴理由
    ，均併予敘明。
  ㈢綜上所述，上訴意旨指摘原審判決認事用法違背法令，求予
    廢棄改判，顯無理由，爰不經言詞辯論，逕以判決駁回其上
    訴。
五、本件第二審訴訟費用應依民事訴訟法第436條之32第1項準用
    第436條之19條第1項確定其數額為1,500元，由上訴人負擔
    。
六、據上論結，本件上訴為無理由。依民事訴訟法第436條之29
    第2款、第436條之32第2項、第1項、第449條第1項、第78條
    、第436條之19第1項，判決如主文。
中　　華　　民　　國　　111 　年　　8 　　月　　23　　日
                  民事第七庭  審判長  法  官  陳映如

                                      法  官  謝宜雯

                                      法  官  楊千儀
正本係照原本作成。
不得抗告。
中　　華　　民　　國　　111 　年　　8 　　月　　23　　日
                                      書記官  李育真